【裁判字號】    95,交聲再,63
【裁判日期】    950707
【裁判案由】    公共危險
【裁判全文】
臺灣高等法院臺南分院刑事裁定  九十五年度交聲再字第六三號
聲  請  人
即受判決人  甲○○
選任辯護人  盧奇南  律師
上列聲請人因公共危險等案件，對於中華民國九十二年八月十三
日本院九十二年度交上更(一)字第三一六號確定判決，聲請再審，
本院裁定如下：
      主      文
再審之聲請駁回。
      理      由
一、聲請意旨略稱：原判決認聲請人甲○○於民國（下同）八十
    八年八月二日二十三時許，駕駛車牌號碼RO－5540號自小客
    車，於雲林路與大學路交叉路口，因疏未注意而撞及廖逸思
    騎乘之車號VQT－735號機車，致廖逸思受有腦挫傷並硬腦膜
    下血腫等傷害而當場昏迷，聲請人本應採取救護卻於肇事後
    逃逸，因而以被告即聲請人之自白及雲林縣警察局交通事故
    調查表為據，判處聲請人有期徒刑十月。然查，聲請人於案
    發當晚肇事後，隨即主動前往雲林縣警察局斗六派出所自首
    並請求處理，且於當日及翌日偵訊筆錄中，聲請人均供稱有
    在車上利用行動電話撥打一一０報案處理，此經雲林縣警察
    局斗六分局勤務中心勤務人員章鴻程到庭證明無訛；而聲請
    人除自行報案電叫救護車外，並請宏明汽車板金修理廠負責
    人林山田再次代為報案、到現場協助施救工作，此亦有證人
    林山田證述在卷，上開事證均足證明聲請人確無逃逸與遺棄
    之故意。惟原判決竟令聲請人負肇事逃逸之責，有認事用法
    與理由不備之違法，且就上開有利聲請人之證據未予注意及
    審酌，依法亦有違誤，依刑事訴訟法第四百二十條第一項第
    六款規定聲請再審云云。
二、按刑事訴訟法第四百二十條第一項第六款規定，有罪之判決
    確定後，因發現確實之新證據，足認受有罪判決之人應受無
    罪、免訴、免刑或輕於原判決所認罪名之判決者，為受判決
    人之利益，得聲請再審。所謂「確實之新證據」係指該證據
    於事實審法院判決前已經存在，為法院、當事人所不知，不
    及調查斟酌，至其後始行發見，且就證據本身形式上觀察，
    固不以絕對不須經過調查程序為條件，但必須顯然可認為足
    以動搖原有罪確定判決，而為受判決人無罪、免訴、免刑或
    輕於原判決所認罪名之判決者為限。亦即可為再審之新證據
    ，必須具備於原事實審法院判決後始發現之「嶄新性」及明
    顯可推翻原有罪確定判決之「顯然性」要件始可（最高法院
    八十五年度台抗字第三０八號、八十八年度台抗字第二五七
    號裁判意旨參照）。又該項證據若為判決前已經當事人提出
    或聲請調查之證據，經原法院捨棄不採者，即非該條款所謂
    發見確實之新證據，不得據為聲請再審之原因（最高法院二
    十八年抗字第八號判例參照）。
三、經查：
(一)聲請人即受判決人甲○○固指稱原判決未就其有利之供述及
    相關證人證述等為審酌，惟原確定判決於理由欄一、之(二)、
    (三)及三、中分別載明「本件被告駕車肇事，致被害人受有上
    開傷害後，未下車察看，即將車子駛離肇事現場一情，業據
    被告於警訊中供承『（問：案發後你有無下車察看，救護車
    由何人通知？）當時我因害怕未下車察看，我在車上立即向
    一一０報案，並請一一０代叫救護車。』等語（見前揭警卷
    第四頁）、於原審自承：『（問：你肇事後有無下車看被害
    人的狀況如何？）沒有，因我很緊張，我將車開到朋友家，
    車子在我朋友家拋錨，我就攔計程車到派出所報警。』等語
    （見原審卷第二十二頁）在卷可憑．．」「本件被告明知被
    害人已被其所駕駛之汽車撞得彈至車前擋風玻璃，方又落地
    ，其受傷應不輕，竟不立即下車察看，反而將車子駛離肇事
    現場，之後被告雖然有打一一０報警（報警時並未說是伊肇
    事），然查，因車禍而受有傷亡之人，救護時間係分秒必爭
    ，而且本件車禍發生時間係深夜十一時五十五分許，天色黑
    暗，視線不良，被害人倒臥在地，很可能會被未及注意之來
    車再度撞擊而受二次傷害，被告未下車察看即離開肇事現場
    之行為，業已產生有擴大被害人死傷之危險，揆諸前開說明
    ，被告應構成肇事後逃逸之行為。」「．．是被告肇事後雖
    逃離現場，惟其既有打電話請一一０派救護車到現場救護並
    請朋友到現場處理，據此，尚難認定其有遺棄之故意．．」
    等語（見原判決第三、四、六頁），可知就聲請人自行打電
    話報警一事，原審已加以審酌，尚非判決前已存在，而為法
    院所不及調查斟酌之證據，核與確實新證據所應具備之「嶄
    新性」要件不符。
(二)另就聲請人自首及相關證人林山田等之證述一節，原確定判
    決亦已調查斟酌，並詳載其理由，此觀原判決理由欄一、之
    (四)中所載「被告雖辯稱：伊為一名女子，心裡緊張，所以馬
    上將車開往附近朋友林山田家中，請林山田幫忙處理，自己
    再前往斗六派出所自首云云，然查，訊據證人林山田證述：
    他到現場時，傷者已經被送到省立醫院等語（見本院九十二
    年七月二十一日訊問筆錄），顯見從肇事後到證人林山田趕
    至現場，已過一段時間，復據被告於斗六派出所所記載開始
    作筆錄時間為凌晨一時五十分許（見前揭警卷第二頁至第三
    頁），距肇事時間已過將近二小時，被告復自承自己未隨證
    人林山田到肇事現場處理事故，是被告事後請證人林山田到
    現場查看及到派出所自首，均無法減輕其於肇事後逃逸現場
    對傷者所產生之危險，自不能因此而謂其無逃逸現場之行為
    ，被告上開所辯，純屬事後卸責之詞，不足採信．．」等語
    自明，是聲請人前揭所提證據為其判決前即已提出，且經原
    審法院審理後而捨棄不採，亦非確實之新證據，自非再審事
    由。
四、聲請人提出之證據既經原審判決審酌，則非屬判決前存在而
    不及調查斟酌之證據，揆諸上開說明，核與刑事訴訟法第四
    百二十條第一項第六款所稱「確實之新證據」要件不符，自
    不得據為再審原因。聲請人以之作為再審事由聲請再審，為
    無理由，應予駁回。
五、據上論斷，應依刑事訴訟法第四百三十四條第一項規定，裁
    定如主文。
中    華    民    國    95    年    7     月    7     日
                    刑事第一庭審判長法官  黃  崑  宗
                                    法官  王  明  宏
                                    法官  蔡  長  林
以上正本證明與原本無異。
如不服本裁定，應於收受本裁定後五日內向本院提出抗告狀。
                                  書記官  李  培  薇
中    華    民    國    95    年    7     月    7     日


司法院資訊處製作；財團法人民間司法改革基金會備份。
